【裁判字號】    97,消債更,81
【裁判日期】    970604
【裁判案由】    更生事件
【裁判全文】
臺灣臺南地方法院民事裁定            97年度消債更字第81號
債  務  人  甲○○
上列當事人因消費者債務清理事件聲請更生，本院裁定如下：
    主  文
聲請駁回。
聲請費用由聲請人負擔。
    理  由
一、按「聲請更生或清算不合程式或不備其他要件者，法院應以
    裁定駁回之，但其情形可以補正者，法院應定期間先命補正
    」，消費者債務清理條例（下稱債清條例）第8條定有明文
    。又「債務人與金融機構協商成立者，不得聲請更生或清算
    。但因不可歸責於己之事由，致履行顯有重大困難者，不在
    此限」；「本條例施行前，債務人依金融主管機關協調成立
    之中華民國銀行公會會員辦理消費金融案件無擔保債務協商
    機制與金融機構成立之協商，準用前項之規定」，復為債清
    條例第151條第5項、第6項所明定。
二、聲請意旨略以：聲請人有不能清償債務情事，前已提出債權
    人清冊，以書面向最大債權金融機構請求共同協商債務清償
    方案，協商成立並約定每月償還新臺幣（下同）17,500元，
    然因債務人之月收入僅有38,000元，扣除每月支出及扶養親
    屬之金額，已所剩無幾，故無力繼續履行原協商條件，顯因
    非可歸責於己之事由，致履行有重大困難，且其無擔保或無
    優先權之債務總額未逾1, 200萬元，復未經法院裁定開始清
    算程式或宣告破產，自仍得聲請更生云云。
三、本院查：
  (一)聲請人稱月入約38,000元，自95年5月與最大債權銀行台東
    企銀成立協商後，至96年3月份毀諾前，期間均有如期繳款
    。另查：聲請人每月有薪資收入約35,000元至38,000元，自
    97年3月後，因台東企銀之繼受銀行荷商荷蘭銀行聲請強制
    執行，每月扣薪三分之一，是聲請人97年3月份以後之薪水
    為24000元至26000元，有聲請人提出之薪資明細及薪資轉帳
    存摺內頁影本在卷可參，並經本院調閱本院97年度執字第79
    33號卷查核明確。聲請人固主張其每月必要支出為32,264元
    ，其細項為安親班2人6500元、電費687元、電話費697元、
    水費680元、生活雜支4000元、菜金5,000元、油料支出1,50
    0元（以上費用為二人分擔後聲請人應負擔之金額）、扶養
    費（子女父母共四人）12000元等情，固有其提出之財產歸
    屬資料清單、94年度及95年度綜合所得稅各類所得資料清單
    、購物統一發票、安親班收費袋、水電費、電話費收據在卷
    可稽。然查聲請人之配偶亦有工作收入，且聲請人父母有共
    有兒子三人，是以債務人有無據實控制支出及說明其必要支
    出狀況，已屬可疑，尚難盡信。
  (二)又債務人另稱其曾於條例施行前，與各債權銀行就無擔保債
    務成立協商，然該協商有因支出大於收入之非可歸責於債務
    人事由，致履行顯有重大困難之情事等情。惟按依債務人與
    金融機構協商成立者，除非因不可歸責於己之事由，致履行
    顯有重大困難，否則不得聲請更生或清算，消費者債務清理
    條例第151條第5項規定意旨甚明。是債務清償方案成立後，
    固由債務人按其條件履行，惟需於其後發生情事變更，在清
    償期間收入或收益不如預期，致該方案履行困難甚或履行不
    能，因不可歸責於己，始能聲請更生或清算。此項規定旨在
    避免債務人任意毀諾已成立之協商，濫用更生或清算之裁判
    上債務清理程式，蓋以債務清償方案係經當事人行使程式選
    擇權所為之債務清理契約，債務人應受該成立之協定所拘束
    。債務人既已與金融機構協商成立，如認該協商方案履行有
    其他不適當情形，自仍應再循協商途徑謀求解決。查，債務
    人前經協商時，其收入情況與本件聲請時未何明顯不同，加
    以其所為支出是否適當控制，其支出之項目、數額並非全然
    可信，再聲請人於96年度已陸續對中華商業銀行、日盛國際
    商業銀行為清償，有清償證明書可參，足見聲請人仍有履行
    清償之能力。則聲請人之家庭、收入並無何情事變更，且無
    重大履行困難之處。又債務人既有固定收入之履行能力，縱
    有履行不便，亦得經由個別債權銀行協商程式以求適當履債
    。準此，堪認債務人尚乏不可歸責於己致履行顯有重大困難
    之情形可言。
四、綜上所述，本件聲請人之聲請，並無具體事證證明其有何因
    不可歸責於己之事由，致依原協商條件履行顯有重大困難，
    則其聲請更生，應屬要件不備，依首揭條文之意旨，自應駁
    回其更生之聲請，爰裁定如主文。
中    華    民    國    97    年    6     月    4     日
              民事第二庭    法      官  蔡孟珊
上為正本係照原本作成。
如不服本裁定，應於裁定送達後10日內，以書狀向本院提出抗告
，並繳納抗告費新臺幣1千元。
中    華    民    國    97    年    6     月    4     日
                            書  記  官  吳幸芳


司法院資訊處製作；財團法人民間司法改革基金會備份。
